臺灣高等法院民事判決　九十三年度勞上易字第四二號
　　上訴人即附
　　帶被上訴人　乙○○
　　被上訴人即
　　附帶上訴人　甲○○○管理委員會
　　法定代理人　曾煥勳
　　訴訟代理人　謝志明律師
右當事人間請求給付薪資等事件，上訴人對於民國九十三年四月二十八日臺灣臺北地
方法院九十二年度勞訴字第一三五號第一審判決提起上訴，被上訴人提起附帶上訴，
本院於九十三年九月十五日言詞辯論終結，判決如左：
    主    文
原判決關於駁回上訴人後開第二項之訴部分，及該部分假執行之聲請，並命上訴人負
擔訴訟費用之裁判均廢棄。
被上訴人應再給付上訴人新台幣肆拾壹萬玖仟元，及自民國九十二年七月十二日起至
清償日止，按週年利率百分之五計算之利息。
其餘上訴及附帶上訴均駁回。
第一審命上訴人負擔訴訟費用部分及第二審訴訟費用關於上訴部分，由被上訴人負擔
十分之九，餘由上訴人負擔；第二審訴訟費用關於附帶上訴部分，由被上訴人負擔。
    事實及理由
一、乙○○起訴主張：伊與甲○○○管理委員會前任主任委員范開遠簽定聘僱契約，
    約定由伊統包管理工作，每月薪資新台幣（下同）六萬元，契約期限自九十一年
    一月一日起至九十三年十二月三十一日止，伊且另聘二人負責看管車輛出入及地
    下室水電工作。詎甲○○○管理委員會現任主任委員曾煥勳於九十一年九月一日
    當選主任委員後，自九十一年九月一日起至九十二年四月三十日止，均未給付伊
    薪資，合計四十八萬元，並於九十一年十月二十四日以存證信函，將伊解僱，依
    約應給付伊及所聘人員三個月之謀職資遣費計十八萬元，為此依兩造所定聘僱契
    約，求為命甲○○○管理委員會給付六十六萬元，及自起訴狀繕本送達翌日起至
    清償日止，按年息百分之五計付利息之判決。原審判命甲○○○管理委員會應給
    付十八萬一千元本息，而駁回其餘請求。乙○○對駁回部分不服上訴，聲明廢棄
    原判決不利伊之部分，命甲○○○管理委員會再給付四十七萬九千元本息，並於
    本院聲明駁回附帶上訴。
二、甲○○○管理委員會則以：乙○○不能證明兩造間有聘僱契約存在，且依其規約
    第五條及公寓大廈管理條例第二十七條第三項規定，主任委員之任期為一年，乙
    ○○與其前任主任委員范開遠簽訂之聘僱契約期限為三年，顯為無權代理，未經
    其承認而無效。縱認有契約存在，然契約正本之聘僱期間原為二年，後再塗改為
    三年，且日期塗改處筆跡及印章色澤與其餘部分不符，乙○○對改約地點所述矛
    盾。又乙○○應只能請求自己薪資部分二萬元，且九十一年九月份薪資伊已支付
    等語，資為抗辯。並於本院聲明駁回上訴，且對原審判命其給付部分不服提起附
    帶上訴，求為廢棄原判決對其不利部分，改判駁回乙○○此部分之訴及假執行之
    聲請。
三、乙○○主張伊於九十一年一月一日，與甲○○○管理委員會前任主任委員范開遠
    簽定聘僱契約，約定期限自九十一年一月一日起至九十三年十二月三十一日止，
    每月薪資六萬元，並提出聘僱契約書正本一份為證（見本院卷證物袋），且經證
    人范開遠於原審結證屬實，且甲○○○管理委員會亦自承付乙○○每月薪資六萬
    元至九十一年九月份為止，故乙○○主張與甲○○○管理委員會前任主任委員范
    開遠簽定系爭聘僱契約一節，應可採信。甲○○○管理委員會雖辯稱該契約正本
    之聘僱期間原為二年，後再塗改為三年，且主任委員之任期為一年，乙○○與其
    前任主任委員范開遠簽定之聘僱契約期限為三年，顯為無權代理，未經其承認而
    無效云云。惟甲○○○管理委員會對於證人范開遠為當時合法之主任委員並無爭
    執，據范開遠於原審證稱：「我依據市場管理處八十九年九月十九日函有權簽訂
    管理人員聘僱契約書，我擔任主委時，並沒有規定主委的任期，前任主委擔任九
    年，也沒有規定不能訂立三年的管理契約」、「合約是我寫的，我原意是要簽二
    年，後來原告要求簽三年，我也認為滿合理的，所以在九十年十二月三十一日改
    為三年，我是代表管委會，因為位置太小，無法蓋管委會的章，字會看不清楚，
    所以我用同一個章去蓋，我就代表管委會。當時因為甲○○○的管理很不健全，
    我要求原告多做很多工作內容，我簽訂契約時，管委會章程並未規定管理員須與
    主任委員同退，是在合約約定後十個月才加註的」等語（見原審卷第四○、一三
    一頁），核與乙○○主張當是其堅持契約期限要訂三年，范開遠同意而更改等情
    相符，且甲○○○管理委員會提出之規約第五條固規定「委員任期一年」、「以
    上人員任期均於主任委員任期屆滿時得總辭」之規定，惟依規約第十八條記載，
    該規約係經九十一年十二月三日區分所有權人會議通過即日起實施（見原審卷第
    一二二至一二六頁），而甲○○○管理委員會不爭執之規約草案中並無「委員任
    期一年」、「以上人員任期均於主任委員任期屆滿時得總辭」之規定（見原審卷
    一四六頁），故范開遠證稱其任內時並無規約規定主任委員只能擔任一年之限制
    ，亦無規定不能訂立三年的管理契約等情應可採信，而其提出之台北市市場管理
    處八十九年九月十九日北市市一字第八九六一二八八四○○號函影本說明四亦記
    載：「有關安東市場地下室停車場管理，經查安東市場二樓代表范開遠君於本
    年十六日當選為甲○○○管理委員會主任委員，請貴會配合范先生之規劃與整頓
    工作，該停車場依公平合理方式使用」等語（見原審卷第四四頁），故證人范開
    遠既為甲○○○管理委員會當時合法之主任管理委員，當時並無規約規定限制其
    僅能擔任一年，亦無規定不能訂立三年的管理契約，其以甲○○○管理委員會主
    任管理委員身分，與乙○○訂立系爭聘僱契約書，應為合法有效。甲○○○管理
    委員會辯稱范開遠簽訂系爭聘僱契約為無權代理云云，不足採信。
四、按勞動基準法第二十條係規定事業單位改組或轉讓時，除新舊雇主商定留用之勞
    工外，其餘勞工應依第十六條規定期間預告終止契約，並應依第十七條規定發給
    勞工資遣費。．．」，本件僅係甲○○○管理委員會之委員改選，核與勞動基準
    法第二十條規定之「事業單位改組或轉讓」，並不相符，自無該條適用，故甲○
    ○○管理委員會尚不得以管理委員會新舊任委員改選為由向乙○○終止契約。乙
    ○○主張其工作至九十二年四月卅日，甲○○○管理委員會自九十一年十月一日
    至九十二年四月卅日，均未給付薪資一節，為甲○○○管理委員會所不爭執，則
    其請求該期間共七個月之薪資計四十二萬元，為有理由，應予准許。另乙○○自
    承九十一年九月之薪資已給付（見本院卷第二八頁），則其復請求該月份之薪資
    ，自不應准許。
五、系爭聘僱契約第五條第一項約定若甲方藉故違約造成乙方損失，甲方必須支付乙
    方所聘人員三個月之謀職資遣費。依上述，甲○○○管理委員會不得以管理委員
    會新舊任委員改選為由向乙○○終止契約，惟其卻以此為由單方面於九十一年十
    一月四日向乙○○終止契約，拒絕乙○○繼續依約工作，故乙○○主張甲○○○
    管理委員會違約，應依系爭聘僱契約第五條第一項約定給付三個月薪資之資遣費
    計十八萬元，應予准許。
六、綜上所述，乙○○請求甲○○○管理委員會給付六十萬元，及自起訴狀繕本送達
    翌日即九十二年七月十二日起至清償日止，按週年利率百分之五計算之利息，為
    有理由，應予准許；逾此範圍之請求，為無理由，不應准許。就上開應准許部分
    ，原審僅判命甲○○○管理委員會應給付十八萬一千元本息，而駁回乙○○其餘
    請求，尚有未洽，乙○○上訴指摘原判決此部分不當，求予廢棄改判，為有理由
    ，應由本院將原判決此部分廢棄改判如主文第二項所示；至上開不應准許部分，
    原審駁回其請求及假執行之聲請則無不當，上訴意旨指摘原判決此部分不當，求
    予廢棄改判，為無理由，此部分上訴應予駁回。另原審判命甲○○○管理委員會
    應給付十八萬一千元本息部分，尚無不當，甲○○○管理委員會附帶上訴指摘原
    判決此部分不當，求予廢棄改判，為無理由，其附帶上訴應予駁回。
七、本件事證已臻明確，兩造其餘攻擊防禦方法，核不影響判決結果，茲不予一一論
    述。
八、結論：本件上訴為一部有理由，一部無理由，附帶上訴為無理由，爰依法判決如
    主文。
中　　　華　　　民　　　國　　九十三　　年　　　九　　　月　 　廿九　　日
                                  勞工法庭
                                      審判長法  官  　張  宗  權
                                            法　官    陳  永  昌
                                            法  官    陳  忠  行
正本係照原本作成。
不得上訴。
中　　　華　　　民　　　國　　九十三　　年　　　九　　　月　 　三十  　日
　　　　　　　　　　　　　　　　　　　　　　書記官    明  祖  星
